【裁判字號】    95,交訴,51
【裁判日期】    951229
【裁判案由】    公共危險等
【裁判全文】
臺灣彰化地方法院刑事判決              95年度交訴字第51號
公  訴  人  臺灣彰化地方法院檢察署檢察官
被      告  甲○○
上列被告因公共危險等案件，經檢察官提起公訴（九十五年度偵
字第二五五六號），被告於本院行準備程序時，就被訴事實均為
有罪之陳述，經審判長告知被告簡式審判程序之旨，並聽取公訴
人及被告之意見後，本院合議庭認有刑事訴訟法第二百七十三條
之一第一項之情形，裁定改由受命法官獨任進行簡式審判程序，
判決如下：
    主  文
甲○○因過失傷害人，處有期徒刑肆月，如易科罰金，以銀元
佰元即新臺幣玖佰元折算壹日；又駕駛動力交通工具肇事，致人
受傷而逃逸，處有期徒刑陸月，如易科罰金，以銀元佰元即新
臺幣玖佰元折算壹日。應執行有期徒刑捌月，如易科罰金，以銀
元佰元即新臺幣玖佰元折算壹日。
    犯  罪  事  實  及  理  由
一、甲○○曾因服用酒類後駕駛，經臺灣苗栗地方法院檢察署於
    民國（下同）九十四年二月二十二日予以緩起訴處分，期間
    自九十四年四月四日起至九十五年四月三日止（不構成累犯
    ）。竟猶不知悔改，於九十五年二月十二日下午十六時四十
    八分許，駕駛車牌號碼０九二八－ＬＰ號之自用小客車，沿
    彰化縣埔心鄉○○村○○路由西往東方向行駛，行經太平路
    一八０號前，原應注意汽車駕駛人應注意車前狀況，並隨時
    採取必要之安全措施，且依當時天候晴天、日間自然光線、
    柏油路面乾燥、無缺陷、無障礙物等情形，並無不能注意之
    情事，竟疏未注意，以其所駕駛之上開自小客車左前側，撞
    及對向沿太平路由東往西方向，由乙○○所騎乘，後載其母
    丙○○之車牌號碼ＴＳＢ－一五六號機車，致乙○○、丙○○及該機車均倒地，乙○○並受有膝、腿、足踝開放性傷口
    、左髖臼閉鎖性脫臼等傷害，丙○○則受有左脛股與腓骨上
    端閉鎖性骨折、左前臂上端閉鎖性骨折等傷害（丙○○傷害
    部分業據其撤回告訴）。詎甲○○明知已發生肇事後，竟不
    思下車予以救護或採取其他防護措施，隨即駕駛車輛逃逸，
    並圖湮滅證據而將車輛開至設於彰化縣彰化市○○里○○路
    ○段一五０之一二號之豐邦汽車修護廠內，向不知情之負責
    人楊忠憲佯稱係在彰化縣彰化市大埔排水溝旁自撞造成，而
    委請楊忠憲修護該車輛。嗣經警方依車禍現場所遺留之散落
    物，循線追查，始查悉上情。
二、前開犯罪事實有以下證據可資證明：（1）被告甲○○於警
    、偵訊中及本院行準備程序與審理時之自白；（2）證人乙○○、丙○○、楊忠憲於警詢中之證述；（3）彰化縣警察
    局溪湖分局道路交通事故調查報告表（一）、（二）各一份
    、道路交通事故現場圖一份、彰化縣警察局道路交通事故當
    事人酒精測定紀錄表二紙、車禍現場照片共十四幀；（4）
    署立彰化醫院診斷證明書一紙可資佐證，被告之自白核與事
    實相符，洵堪採信。從而，本件事證已臻明確，被告前開犯
    行均堪認定。
三、查被告行為後，刑法業於九十四年二月二日修正公布，九十
    五年七月一日起施行。按行為後法律有變更者，適用行為時
    之法律，但行為後之法律有利於行為人者，適用最有利於行
    為人之法律，現行刑法第二條第一項定有明文。此條規定乃
    與刑法第1條罪刑法定主義契合，而貫徹法律禁止溯及既往
    原則，係規範行為後法律變更所生新舊法律比較適用之準據
    法，本身尚無比較新舊法之問題，應一律適用裁判時之現行
    刑法第二條規定以決定適用之刑罰法律，先予敘明。又就罪
    刑有關之共犯、未遂犯、想像競合犯、牽連犯、連續犯、結
    合犯，以及累犯加重、自首減輕暨其他法定加減原因（如身
    分加減）與加減例等一切情形，本於統一性及整體性原則，
    應綜其全部罪刑之結果而為比較，亦有最高法院九十五年第
    八次刑庭會議決議可資參照。查本件刑法第二百八十四條第
    一項之過失傷害罪，其法定刑原為「或科五百元以下罰金」
    ，據修正後刑法施行法增訂第一條之一：「中華民國九十四
    年一月七日刑法修正施行後，刑法分則編所定罰金之貨幣單
    位為新臺幣。九十四年一月七日刑法修正時，刑法分則編未
    修正之條文定有罰金者，自九十四年一月七日刑法修正施行
    後，就其所定數額提高為三十倍。但七十二年六月二十六日
    至九十四年一月七日新增或修正之條文，就其所定數額提高
    為三倍」及刑法第三十三條第五款修正為：「主刑之種類如
    下：五、罰金：新臺幣一千元以上，以百元計算之」等規定
    觀之，依修正後之法律，刑法第二百八十四條第一項過失傷
    害罪所得科處之罰金刑最高為新臺幣一萬五千元、最低為新
    臺幣一千元，然依被告行為時之刑罰法律，即罰金罰鍰提高
    標準條例第一條前段規定之提高倍數十倍及修正前刑法第三
    十三條第五款規定之罰金最低額一元計算，前開傷害罪之罰
    金刑，最高為銀元五千元，最低額為銀元十元，若換算為新
    臺幣，最高額雖與新法同為新臺幣一萬五千元，然最低額僅
    為新臺幣三十元。因此，比較上述修正前、後之刑罰法律，
    自以被告行為時關於科處罰金刑之法律較有利於被告，是依
    刑法第二條第一項前段，本案自應適用。
四、被告行為後，刑法關於易科罰金及定應執行刑等規定亦均有
    修正【按關於易科罰金及定應執行之部分，參酌最高法院九
    十五年度第八次刑事庭會議決議，並未敘明該部分應與罪刑
    有關之共犯、未遂犯、想像競合犯、牽連犯、連續犯、結合
    犯，以及累犯加重、自首減輕暨其他法定加減原因（如身分
    加減）與加減例等一切情形，綜合而為比較，依明示其一排
    除其餘之法理，易科罰金與定應執行刑部分自不在此綜合比
    較之範圍】。是關於此部分應適用之新、舊法，茲分別比較
    如下：
（一）關於易科罰金部分：
    1、刑法第四十一條第一項前段部分—被告於行為時之刑法
       第四十一條第一項前段規定：「犯最重本刑為五年以下
       有期徒刑以下之刑之罪，而受六個月以下有期徒刑或拘
       役之宣告，因身體、教育、職業、家庭之關係或其他正
       當事由，執行顯有困難者，得以一元以上三元以下折算
       一日，易科罰金。」又被告行為時之易科罰金折算標準
       ，修正前罰金罰鍰提高標準條例第二條（現已刪除）規
       定，就其原定數額提高為一百倍折算一日，則本件被告
       行為時之易科罰金折算標準，最高應以銀元三百元折算
       一日，經折算為新臺幣後，應以新臺幣九百元折算為一
       日。惟九十五年七月一日修正公布施行之刑法第四十一
       條第一項前段則規定：「犯最重本刑為五年以下有期徒
       刑以下之刑之罪，而受六個月以下有期徒刑或拘役之宣
       告者，得以新臺幣一千元、二千元或三千元折算一日，
       易科罰金。」比較修正前後之易科罰金折算標準，以被
       告行為時之規定，較有利於被告，是依刑法第二條第一
       項前段，本件應適用被告行為時即修正前刑法第四十一
       條第一項前段及修正刪除前罰金罰鍰提高標準條例第二
       條規定，定其易科罰金之折算標準。
    2、又被告行為時之刑法第四十一條第二項規定：「併合處
       罰之數罪，均有前項情形，其應執行之刑逾六月者，亦
       同。」，惟九十五年七月一日修正公佈施行之刑法第四
       十一條第二項則規定：「前項規定於數罪併罰，其應執
       行之刑未逾六月者，亦適用之。」，然依刑法施行法第
       三條之一第三項之規定：「於刑法修正施行前犯併合處
       罰數罪中之一罪，且該數罪均符合第四十一條第一項得
       易科罰金之規定者，適用九十年一月四日修正之刑法第
       四十一條第二項規定」。基此，本件亦應依修正前刑法
       第四十一條第二項規定，於定其應執行刑後並諭知易科
       罰金之折算標準。
（二）關於定其應執行刑部分：
      被告行為時，刑法第五十一條原規定：「數罪併罰，分別
      宣告其罪之刑，依左列各款定其應執行者：」，其中第五
      款規定：「宣告多數有期徒刑者，於各刑中之最長期以上
      ，各刑合併之刑期以下，定其刑期。但不得逾二十年。」
      ，修正後刑法第五十一條第五款規定：「宣告多數有期徒
      刑者，於各刑中之最長期以上，各刑合併之刑期以下，定
      其刑期。但不得逾三十年。」。比較結果，修正前之刑法
      較有利於行為人，是依刑法第二條第一項前段，本件應適
      用被告行為時即修正前刑法第五十一條規定，定其應執行
      之刑。
五、公訴意旨另以：被告甲○○於前開時、地，駕車與丙○○所
    搭乘之機車發生擦撞，致丙○○受有左脛股與腓骨上端閉鎖
    性骨折、左前臂上端閉鎖性骨折等傷害，因認被告此部分亦
    涉有刑法第二百八十四條第一項之過失傷害罪嫌。然按告訴
    乃論之罪，告訴人於第一審辯論終結前得撤回其告訴，又告
    訴經撤回者，應諭知不受理之判決，刑事訴訟法第二百三十
    八條第一項、第三百零三條第三款定有明文。查本件告訴人
    丙○○告訴被告甲○○涉犯刑法第二百八十四條第一項之過
    失傷害罪嫌，依同法第二百八十七條前段之規定，須告訴乃
    論。茲據告訴人丙○○於九十五年六月十二日具狀向本院撤
    回其告訴，有刑事撤回告訴狀、調解程序筆錄各一份附卷可
    稽，依上開說明，原應諭知不受理之判決，惟因公訴人認此
    部分如成立犯罪，與前揭業經論罪科刑之部分有想像競合之
    裁判上一罪關係，爰不另為不受理之諭知，併此敘明。
六、應依刑事訴訟法第二百七十三之一第一項、第二百九十九條
    第一項前段、第三百十條之二、第四百五十四條第二項，刑
    法第二條第一項前段、刑法第二百八十四條第一項前段、第
    一百八十五條之四、修正前刑法第四十一條第一項前段、第
    二項、第五十一條第五款，罰金罰鍰提高標準條例第一條前
    段，修正刪除前罰金罰鍰提高標準條例第二條，判決如主文
    。
七、如不服本判決，得於判決書送達之翌日起十日內，以書狀敘
    述理由（須附繕本），向本院提出上訴。
中    華    民    國    95    年    12    月    29    日
                             交通法庭法   官  簡璽容
以上正本證明與原本無異。
如不服本判決，應於判決送達後十日內向本院提出上訴狀 (須附
繕本 )。
告訴人或被害人對於判決如有不服具備理由請求檢察官上訴者，
其上訴期間之計算係以檢察官收受判決正本之日期為準。
中    華    民    國    96    年    01    月    02    日
                                      書記官  陳錫威
附錄本案論罪科刑法條全文：
中華民國刑法第284條
（過失傷害罪）
因過失傷害人者，處 6 月以下有期徒刑、拘役或 5 百元以下罰
金，致重傷者，處1年以下有期徒刑、拘役或5百元以下罰金。
從事業務之人，因業務上之過失傷害人者，處 1 年以下有期徒刑
、拘役或1 千元以下罰金，致重傷者，處 3 年以下有期徒刑、
拘役或2千元以下罰金。
中華民國刑法第185條之4
（肇事遺棄罪）
駕駛動力交通工具肇事，致人死傷而逃逸者，處 6 月以上 5 年
以下有期徒刑。


司法院資訊處製作；財團法人民間司法改革基金會備份。
